臺灣板橋地方法院民事判決　　　　　　　　　　　　九十三年度家訴字第一０一號
　　原　　　告　丁○○
　　原　　　告　丙○○
　　右二人共同
　　訴訟代理人　吳俊儀律師
　　被　　　告　甲○○
　　被　　　告　戊○○
　　兼右 二 人
　　共　　　同
　　訴訟代理人　乙○○
右當事人間請求損害賠償事件，前經本院於民國九十三年十二月一日言詞辯論終結，
茲判決如左：
    主    文
原告之訴及假執行之聲請均駁回。
訴訟費用由原告丁○○負擔五分之二，原告丙○○負擔五分之三。
    事實及理由
一、本件原告起訴略以：原告丙○○於九十二年四月九日與被告甲○○、乙○○之次
    甲○○、乙○○於收到聘金、喜餅及各項訂婚費用共計新台幣三十四萬三千六百
    元後，在未告知原告之情形下，偷偷搬家，未告知原告新址，歷經半年音訊全無
    ，致使原告無法迎娶，而原告經多方打聽後才獲悉被告現址，經前往拜訪要求履
    行婚姻，被告等人拒不履約，並且惡言相向，至此造成雙方家族情敢之裂痕，已
    難以結為親家，為此原告以該被告顯然構成民法第九百七十六條第一項第九款「
    有其他重大事由」之要件，去函解除婚約，並請被告出面協商，被告置之不理，
    原告依該民法第九百七十七條第一項規定之財產上損害請求被告賠償訂婚所發費
    金錢共計有聘金等三十四萬三千六百元；並依同法第九百七十七條第二項請求非
    財產上損害五十萬元之賠償金，及同法九百七十九條之依規定請求被告返還原告
    贈與之金飾與藍寶石項鍊等語。爰依法訴請（一）被告甲○○、乙○○及戊○○
    等三人應連帶給付原告新台幣八十四萬三千六百元。（二）被告戊○○應將黃金
    飾物一組（黃金重三兩二錢六分二厘）及藍寶石項鍊一條返還原告丙○○。如被
    告戊○○無法將原物返還，被告戊○○應給付原告丙○○新台幣八萬元整。（三
    ）原告願供擔保請准宣告假執行。（四）訴訟費用由被告負擔。
二、被告方面則以：兩造於訂婚時，原告早已有配偶，原告丁○○、丙○○父子明知
    產生認知之錯誤，被告前以存證信函告知其涉有詐欺訂婚之事實而已，尚未對原
    告正式提起刑事告訴，原告卻惡人先告狀。另被告之一甲○○與被告戊○○並無
    血緣關係，非父女親屬關係，其對於本案有關訂婚事宜及原告所爭執事項並未介
    入，是原告將其列為同案被告，當事人不適格。至於本件原告主張之何方受有物
    質之損害，何方受有實際之精神損害，其等主體及構成要件自當先釐清，且原告
    有關主張解除婚約之「有其他重大事由」要件係如何構成有待原告舉證等語置辯
    ，為此請求駁回原告之訴。
三、經查，本件原告起訴主張無非以該原告丙○○與被告戊○○前於民國九十二年四
    月九日之婚約，因該被告在未告知原告之情形下，偷偷搬家未告知原告新址，歷
    經半年音訊全無，致使原告無法迎娶，而原告經多方打聽後才獲悉被告現址，經
    前往拜訪要求履行婚姻，被告等人拒不履約，並且惡言相向，至此造成雙方家族
    情敢之裂痕，原告為此因認被告有構成民法第九百七十六條第一項第九款「有其
    他重大事由」之要件，而主張該解除婚約之財產上損害賠償、非財產上損害及贈
    與物之返還為據。然查，就該被告抗辯系爭婚約於上開九十二年四月九日訂定時
    ，該原告丙○○乃屬有配偶之人故為訂定婚約之事，此有所提原告丙○○前與民
    國九十一年七月八日與大陸地區人民李娜結婚，嗣於九十二年十二月十五日始與
    該配偶離婚之
    偶之人，竟然於知情下仍與被告戊○○訂定婚約，就該系爭婚約之訂定，自屬有
    悖於公共秩序及善良風俗而無效（此與該有效婚約訂定後，再與他人訂定婚約或
    結婚者，為法定得解除婚約之事由，本屬不同；否則有配偶之人與人訂定婚約，
    卻仍認其婚約有效而僅係得解除的話，對於該故為訂定婚約一方之合法配偶、家
    庭及他方婚約當事人於社會價值與合法婚姻、家庭與婚約秩序之保障豈能相容，
    自屬有悖），而該婚約之無效，本屬自始、當然、確定之不生效力，既不因該有
    配偶訂定婚之約當事人嗣後離婚而得加以恢復其效力自明，亦不因該無效婚約訂
    定之當事人雙方過失有無而異其效力。從而，兩造就該系爭有配偶之再訂定婚約
    之事由緣起雖多所爭執陳述，亦不影響上開婚約效力無效之認定至明，核先審認
    。
四、次查，本件原告起訴主張之系爭原告丙○○與被告戊○○前於民國九十二年四月
    九日之婚約既經無效，而本院復就該原告起訴主張之法律上陳述經向原告闡明其
    主張究為無效或婚約解除之主張，經其確認乃係本於婚約解除之事由，為本件請
    求之法律上主張，此有本院九十三年十二月一日之言詞辯論筆錄為憑，從而就該
    原告起訴所為法律見解即有未當，於該系爭婚姻如前所認係屬無效下，原告仍徒
    以該解除婚約之事由，姑不論其有無就該法定解除婚約事由構成舉證與否，為本
    案其主張之請求，即屬不當，難認有理，依法自應駁回其訴。至其並為陳明供擔
    保為假執行之聲請，亦失所附麗，當並駁回。
五、兩造其餘攻擊防禦方法，均核與本案判決結果不生影響，自毋庸一一再加審認，
    特此敘明。
六、據上論斷，本件原告之訴為無理由，爰依民事訴訟法第八十五條第一項、第七十
    九條但書，判決如主文。
中　　　華　　　民　　　國　　九十三　　年　　十二　　月　　　二十　  　日
                                臺灣板橋地方法院家事法庭
                                    法  官  楊志勇
右為正本，係照原本作成。
如對本判決上訴，須於判決送達後廿日內向本院提出上訴狀
中　　　華　　　民　　　國　　九十三　　年　　十二　　月　　  二十　　　日
                                    書記官  林政佑
